【裁判字號】    98,交易,532
【裁判日期】    990331
【裁判案由】    過失傷害
【裁判全文】
臺灣板橋地方法院刑事判決             98年度交易字第532號
公  訴  人  臺灣板橋地方法院檢察署檢察官
被      告  乙○○
上列被告因過失傷害案件，經檢察官提起公訴（98年度偵字第18
613 號），本院判決如下：
    主  文
乙○○因過失傷害人，處有期徒刑肆月，如易科罰金，以新臺幣
壹仟元折算壹日。
    事  實
一、乙○○於民國97年8 月5 日17時30分許，駕駛車號DT-1389
    號自用小客車，沿臺北縣永和市○○街由南往北方向行駛，
    行經臺北縣永和市○○街與中正路之設有閃光紅燈之交岔路
    口之際，本應注意汽車行駛至設有閃光紅燈之交岔路口，其
    行進應遵守該燈光號誌，即應減速接近，先停止於交岔路口
    前，讓幹道車優先通行後認為安全時，方得續行，且汽車行
    駛時，駕駛人應注意車前狀況，並隨時採取必要之安全措施
    ，而依當時情況，並無不能注意之情事，詎乙○○竟疏未注
    意遵守燈光號誌，且未注意車前狀況，貿然駛入上開交岔路
    口，擬於通過該交岔路口後繼續沿臺北縣永和市○○街行駛
    ，適甲○○駕駛車號751-DDZ 號重型機車，沿臺北縣永和市
    ○○路由西往東方向駛至，亦疏未減速接近及注意車前狀況
    而閃避不及，乙○○所駕駛自用小客車之左前車頭遂與甲○
    ○所駕駛機車之右側車身發生碰撞，致甲○○人車倒地，因
    而受有右側脛腓骨粉碎性骨折、術後併骨頭缺損等傷害。乙
    ○○於肇事後，留在現場等候警員到場處理，嗣於有偵查犯
    罪權限之機關人員知悉其犯罪前，向到場處理之警員承認其
    為肇事人而自首之，並接受裁判。
二、案經甲○○訴由高雄市政府警察局三民第二分局報請臺灣高
    雄地方法院檢察署呈請臺灣高等法院檢察署令轉臺灣板橋地
    方法院檢察署檢察官偵查起訴。
    理  由
一、證據能力部分：按被告以外之人於審判外之言詞或書面陳述
    ，除法律有規定者外，不得作為證據，刑事訴訟法第159 條
    第1 項固定有明文。惟被告以外之人於審判外之陳述，雖不
    符同法第159 條之1 至之4 之規定，而經當事人於審判程序
    同意作為證據，法院審酌該言詞陳述或書面陳述作成時之情
    況，認為適當者，亦得為證據；當事人、代理人或辯護人於
    法院調查證據時，知有第159 條第1 項不得為證據之情形，
    而未於言詞辯論終結前聲明異議者，視為有前項之同意，此
    亦據同法第159 條之5 規定甚明。查本件被告、檢察官於本
    院準備程序中均未就證據能力提出爭執，且迄於言詞辯論終
    結前，亦未就本院所調查之證據主張有刑事訴訟法第159 條
    第1 項不得為證據之情形，應認均已同意得作為本案之證據
    。從而，下述證據資料縱有屬傳聞證據，且不符刑事訴訟法
    第159 條之1 至之4 之規定者，經本院審酌各該證據資料作
    成時之一切客觀情況，認無不適當之情事，均認有證據能力
    ，合先敘明。
二、訊據被告乙○○固坦承伊於97年8 月5 日17時30分許，駕駛
    車號DT-1389 號自用小客車，沿臺北縣永和市○○街由南往
    北方向行駛，行經臺北縣永和市○○街與中正路之設有閃光
    紅燈之交岔路口之際，與當時適駕駛車號751-DDZ 號重型機
    車，沿臺北縣永和市○○路由西往東方向駛至之告訴人甲○
    ○發生交通事故，告訴人並因而受有右側脛腓骨粉碎性骨折
    、術後併骨頭缺損等情不諱，惟矢口否認有何過失傷害犯行
    ，辯稱：當時係因告訴人超速，且跨越雙黃線行駛機車，以
    致機車右側車身撞及伊自用小客車之左前車頭，兩車碰撞之
    時，伊自用小客車是靜止狀態，應係告訴人自己之過失導致
    本件交通事故，伊沒有錯云云。惟查：上揭事實，業據告訴
    人甲○○於警詢及偵訊時指訴綦詳，且有道路交通事故現場
    圖、道路交通事故調查報告表(一)、(二)、道路交通事故談話紀
    錄表、現場及車損照片22幀、天主教耕莘醫院永和分院及高
    雄市立民生醫院診斷證明書、臺灣省臺北縣區車輛行車事故
    鑑定委員會99年1 月13日鑑定意見書各1 份附卷可稽。按汽
    車行駛至交岔路口，其行進、轉彎，應遵守燈光號誌或交通
    指揮人員之指揮；特種閃光號誌係以單一鏡面之閃光紅或黃
    色燈號，警告接近之車輛注意前方路況，應先暫停或減速慢
    行，再視路況以定行止，設於交岔路口或危險路段前；特種
    閃光號誌設於交岔路口者，其設置方式與行車管制號誌同，
    幹道應設置閃光黃燈，支道應設置閃光紅燈；閃光黃燈表示
    「警告」，車輛應減速接近，注意安全，小心通過。閃光紅
    燈表示「停車再開」，車輛應減速接近，先停止於交岔路口
    前，讓幹道車優先通行後認為安全時，方得續行，道路交通
    安全規則第102 條第1 項第1 款、道路交通標誌標線號誌設
    置規則第194 條第3 款第4 目、第224 條第3 款、第211 條
    第1 項第1 款分別定有明文。又汽車行駛時，駕駛人應注意
    車前狀況及兩車併行之間隔，並隨時採取必要之安全措施，
    道路交通安全規則第94條第3 項亦規定明確。本件肇事地點
    即臺北縣永和市○○路與大新街之交岔路口，設有特種閃光
    號誌，幹道即中正路設有閃光黃燈，支道即大新街設有閃光
    紅燈乙節，觀諸道路交通事故現場圖、現場照片所示甚明。
    被告係具通常智識能力之成年人，考領合格駕照，並實際駕
    駛汽車上路，對於前揭規定應知之甚稔，申言之，其當時駕
    駛汽車在支道即大新街行駛，於駛至設有閃光紅燈之交岔路
    口，自應減速接近，先停止於交岔路口前，讓幹道車優先通
    行後認為安全時，方得續行，且應注意車前狀況。而依當時
    狀況，復無不能注意之情形。詎被告駕駛之自用小客車竟在
    上開交岔路口範圍內，與從幹道即中正路駛來之告訴人機車
    發生碰撞，且觀雙方車損情形，被告駕駛之自用小客車之左
    前車頭受損，告訴人駕駛之機車之右前叉、右側車身受損，
    有車損照片可憑；再斟酌被告於談話紀錄表所述：我駕駛自
    用小客車DT-1389 號沿大新街往福和路方向（即由南往北方
    向）直行於街道中間，至肇事地點……於是我向前直行至路
    口中間位置，但當時中正路往中山路方向（即由東往西方向
    ）仍有車輛在行駛，故我減速準備停止要讓前方車輛通行，
    在我車快完全靜止時，我聽到約2 、3 秒長的急促煞車聲，
    然後我立即向左看，看到對方重型機車751-DDZ 右前車身與
    我車左前車頭發生碰撞等語（見警局刑案偵查卷宗第15頁）
    ，堪認被告當時顯未先停車讓幹道之告訴人機車優先通行，
    且未及注意告訴人之行車動態，以致肇事，其有過失，至為
    灼然。縱認告訴人方面於行經設有閃光黃燈之警告標誌時，
    亦有未減速接近，且疏未注意車前狀況之過失，惟此乃量刑
    事由及民事過失相抵之問題，不能憑以豁免被告之過失罪責
    。被告所辯：兩車碰撞之時，伊自用小客車是靜止狀態，應
    係告訴人自己之過失導致本件交通事故，伊沒有錯云云，顯
    係事後畏罪卸責之詞，委不足採。否則，坦被告自始堅認完
    全沒有過失，何以於97年12月8 日與告訴人簽訂和解書，承
    諾賠償新臺幣25萬元（同上卷第42頁）。本院為求慎重，將
    本件交通事故經送鑑定機關鑑定肇事責任，結果亦認：「一
    乙○○肇駛自用小客車，行經閃光紅燈號誌路口，支線道未
    讓幹道車先行，為肇事主因。二甲○○駕駛普通重型機車，
    行經閃光黃燈號誌路口，未注意車前狀況，為肇事次因。」
    有上揭臺灣省臺北縣區車輛行車事故鑑定委員會鑑定意見書
    可參（見本院卷第46、47頁）。而告訴人因本件車禍受有右
    側脛腓骨粉碎性骨折、術後併骨頭缺損等傷害，則有上揭診
    斷證明書可資證明，其與被告過失行為之間有相當因果關係
    ，亦屬明確。綜上所述，本案事證已臻明確，被告犯行堪予
    認定。至於被告於本院最後審理期日，始聲請傳喚現場處理
    員警及旁邊商家到庭為證，本院考量該員警係於肇事之後始
    抵現場，並未親睹肇事經過，而被告所謂之商家係指何人？
    究竟有無目睹肇事經過？均有不明，為避免不必要之訴訟延
    滯，爰認無調查之必要，附此敘明。
三、核被告所為，係犯刑法第284 條第1 項前段之過失傷害罪。
    被告於肇事後，留在現場等候警員到場處理，嗣於有偵查犯
    罪權限之機關人員知悉其犯罪前，當場向到場處理之警員承
    認其為肇事人而自首之，有道路交通事故肇事人自首情形紀
    錄表1 份在卷可證，嗣並接受裁判，合於自首要件，依刑法
    第62條前段規定減輕其刑。爰審酌被告不知謹慎駕駛汽車，
    於行經設有閃光紅燈之交岔路口，竟未先停車讓幹道車優先
    通行，且疏未注意車前狀況，以致肇事，過失情節不輕，造
    成被害人之傷勢程度亦屬嚴重，且事後飾詞卸責，矢口狡辯
    ，雖曾經承諾賠償告訴人損害，惟迄未履行，犯罪後之態度
    惡劣等一切情狀，量處如主文所示之刑，並諭知如易科罰金
    之折算標準，以示懲儆。
據上論斷，應依刑事訴訟法第299 條第1 項前段，刑法第284 條
第1 項前段、第62條前段、第41條第1 項前段，刑法施行法第1
條之1 ，判決如主文。
中    華    民    國    99    年    3     月    31    日
                      交通法庭  法  官  朱嘉川
以上正本證明與原本無異。
如不服本判決應於收受送達後10日內向本院提出上訴書狀，並應
敘述具體理由；其未敘述上訴理由者，應於上訴期間屆滿後20日
內向本院補提理由書（均須按他造當事人之人數附繕本）「切勿
逕送上級法院」。
                                書記官  陳聖儒
中    華    民    國    99    年    4     月    7     日
附錄本案論罪科刑法條全文：
中華民國刑法第284 條
因過失傷害人者，處6 月以下有期徒刑、拘役或5 百元以下罰金
，致重傷者，處1 年以下有期徒刑、拘役或5 百元以下罰金。
從事業務之人，因業務上之過失傷害人者，處1 年以下有期徒刑
、拘役或1 千元以下罰金，致重傷者，處3 年以下有期徒刑、拘
役或2 元以下罰金。

司法院資訊處製作；財團法人民間司法改革基金會備份。
